【裁判字號】    94,訴,255
【裁判日期】    950607
【裁判案由】    毒品危害防治條例
【裁判全文】
臺灣臺東地方法院刑事判決               94年度訴字第255號
公  訴  人  臺灣臺東地方法院檢察署檢察官
被      告  丁○○
                    （另案於臺灣臺東監獄執行中）
指定辯護人  本院公設辯護人  甲○○
上列被告因違反毒品危害防制條例案件，經檢察官提起公訴（九
十四年度偵字第二一八六號），本院判決如下：
    主  文
丁○○連續幫助施用第一級毒品，處有期徒刑貳年陸月；又連續
轉讓第二級毒品，處有期徒刑壹年貳月。應執行有期徒刑參年陸
月。
    事  實
一、丁○○明知海洛因、安非他命為毒品危害防制條例第二條第
    二項第一款、第二款所規定之第一級毒品、第二級毒品，不
    得持有、施用、轉讓，竟基於幫助其友人丙○○、戊○○施
    用第一級毒品海洛因之概括犯意，自民國九十三年三月間起
    至同年九月十日止，約每日一次受丙○○、戊○○之委託，
    收受其交付、委託代購海洛因每包新臺幣（下同）一千元至
    三千元後，再持該現金前往臺東縣臺東市「彼得堡電動遊藝
    場」，向綽號「阿興」不詳姓名年籍之成年男子先後連續購
    買海洛因，並持以於臺東市國泰旅社及臺東市其他處所等地
    ，交付丙○○、戊○○，以此方式幫助丙○○、戊○○施用
    第一級毒品海洛因。另基於轉讓第二級毒品安非他命之概括
    犯意，自九十三年六月間起至同年九月間止，在臺東市○○
    路國泰旅社三０一號房及三０五號房等處，連續轉讓第二級
    毒品安非他命二、三次予丙○○、戊○○、己○○三人，供
    渠等施用。嗣經警於九十三年九月十四日在臺東市國泰旅社
    三０一號房查扣丙○○、戊○○持有之海洛因三小包、海洛
    因殘渣袋八個、注射針筒四支、安非他命殘渣袋十五個、玻
    璃球吸食器一組、玻璃球四個等物，始查悉上情。
二、案經臺灣臺東地方法院檢察署檢察官自動檢舉偵查起訴。
    理  由
壹、程序部分：
    按被告以外之人於偵查中向檢察官所為之陳述，除顯有不可
    信之情況者外，得為證據。刑事訴訟法第一百五十九條之一
    第二項規定甚明。依證人己○○、丙○○及戊○○於偵查中
    乃經檢察官告以偽證罪責並具結後，方向檢察官為陳述，足
    認其是時所為陳述並無何顯有不可信之情況，是證人己○○
    、丙○○及戊○○於偵查中向檢察官所為陳述依前開規定，
    具有證據能力，合先敘明。
貳、實體部分：
一、訊據被告丁○○對於受丙○○、戊○○之託，收受金錢代為
    購買第一級毒品海洛因，再交付予丙○○、戊○○二人，及
    無償提供第二級毒品安非他命供己○○、丙○○及戊○○三
    人吸食施用部分，固坦承不諱，惟就檢察官起訴其販賣第一
    級毒品海洛因犯行部分，則矢口否認。
二、經查：
    (一)被告丁○○供承在臺東市○○路國泰旅社三０一號及三０
      五號房等處，連續無償提供第二級毒品安非他命二、三次
      予己○○、丙○○、戊○○施用等情，核與證人己○○、
      丙○○、戊○○於偵訊中及本院審理時證述之情節相符，
      被告之前開自白堪認為真實。
    (二)就被告連續幫助施用第一級毒品海洛因予丙○○、戊○○
      部分：
      被告自九十三年三月間起至同年九月十日止，約每日一次
      受丙○○、  戊○○之委託，收受其交付、委託代購海洛
      因每包一千元至三千元、安非他命每包一千元後，再持該
      現金前往臺東市「彼得堡電動遊藝場」，向綽號「阿興」
      不詳姓名年籍之成年男子購買海洛因，並持以於臺東市國
      泰旅社及臺東市其他處所等地，交付丙○○、戊○○，以
      此方式幫助丙○○、戊○○施用第一級毒品海洛因等情，
      業據被告於本院審理時供稱：丙○○與戊○○出面拿錢給
      我，請我幫忙買海洛因，交錢地點及給毒品的地點不一定
      相同，我是打電話連絡綽號「阿興」，在彼得堡電動遊藝
      場交毒品給我等語（詳前揭審判筆錄第二二、二三頁）。
      被告上開供承核與證人戊○○於偵訊中及本院審理時具結
      證稱：是我與丙○○拿錢給被告，由被告去跟別人買給我
      們，價錢是海洛因一包一千元到三千元，託買海洛因是從
      九十三年三月起開始至九月為警查獲為止，如果一千元就
      隔天就會再買，如果是三千元就二、三天再託被告買，我
      們是先約地方拿錢給被告，被告再去買毒品等語（見偵查
      卷第六五頁、前揭審判筆錄第一七、一八、二０頁），及
      證人丙○○於本院審理時具結證稱：拿錢委託被告購買海
      洛因，時間自九十三年三月間起至同年九月十日止，每次
      拿錢給被告購買毒品之金額有時一千元，有時三千元，如
      果手頭方便每次給一千元的話，就要一天託被告購買毒品
      二次，是先交錢後再拿毒品，交錢後快的十分鐘，慢的一
      、二個鐘頭就可以拿到毒品等語（詳前揭審判筆錄第二六
      頁）相符。依證人戊○○、丙○○所述購買毒品之過程，
      均係交付金錢予被告後，由被告以該金錢向綽號「阿興」
      購買毒品，再將購得之毒品交付予證人戊○○、丙○○，
      顯見被告僅係受託代為購買毒品無疑，因此，被告向「阿
      興」購得毒品後，該毒品之所有權自始歸屬於戊○○、丙○○，被告將毒品交付予戊○○、丙○○，乃受託代買之
      當然結果，其間並無移轉所有權之意思，至堪認定。此外
      ，員警於九十三年九月十四日在臺東市國泰旅社三０一號
      房查扣丙○○、戊○○持有之海洛因三小包、海洛因殘渣
      袋八個、注射針筒四支、安非他命殘渣袋十五個、玻璃球
      吸食器一組、玻璃球四個等物，其中海洛因三小包部分，
      經送驗結果確含第一級毒品海洛因成分無誤，並已與其餘
      扣押物依法沒收銷燬之，此有法務部調查局九十四年六月
      二十七日調科壹字第二六００００二八五號鑑定通知書、
      臺灣臺東地方法院檢察署檢察官九十四年十月三日東檢國
      丁字第一三二三六號扣押物品處分命令各一紙在卷可稽，
      是被告幫助施用毒品之犯行堪予認定，本件事證明確，應
      依法論科。
三、按關於販賣毒品之犯罪，在主觀上以營利為目的而販入或賣
    出為其構成要件，而被告主觀上是否具有販賣營利之目的，
    及客觀上有無向他人販入毒品或賣出毒品之事實，均應依證
    據認定之，如未能發現相當之證據，或證據不足以證明，不
    能以推測或擬制之方法，為認定被告有販賣毒品犯罪之裁判
    基礎（最高法院九十四年度臺上字第二四四六號裁判意旨參
    照）。換言之，毒品危害防制條例所處罰之「販賣」毒品罪
    ，所著重者為被告在主觀上有藉以牟利之惡性，及對毒品之
    擴散具有較有償或無償轉讓行為更嚴重之危害性，被告「營
    利」之意圖係從客觀之社會環境、情況及證人、物證等資料
    ，依據證據法則綜合研判認定（最高法院六十七年度臺上字
    第二五００號、六十九年度臺上字第一六七五號判例參照）
    。一般施用毒品者，其所稱向某人購買之供述，須補強證據
    以擔保其供述之真實性。良以施用毒品者其供述之憑信性本
    不及於一般人，況施用毒品者其供出來源，因而破獲者，法
    律復規定得減輕其刑，其有為偵查機關誘導、或為邀寬典而
    為不實之陳述之可能，其供述之真實性自有合理之懷疑。施
    用毒品者關於其向某人購買毒品之供述，必須補強證據佐證
    ，以擔保其供述之真實性，俾貫徹刑事訴訟無罪推定及嚴格
    證明之基本原則。而茲所謂補強證據，指其他有關證明施用
    毒品者之關於毒品交易之供述真實性之相關證據而言，必須
    與施用毒品者關於毒品交易之供述，具有相當程度之關連性
    ，而足使一般人對施用毒品者關於毒品交易之供述，並無合
    理之懷疑存在，而得確信其為真實，始足當之。若毒品購買
    者之供述證據，本身已有重大瑕疵，依嚴格證明之法則，苟
    已無法憑為犯罪事實之認定時，自無再論補強證據之必要，
    其理甚明（最高法院九十四年度臺上字第二０三三號判決可
    參）。查本件公訴意旨認被告涉犯販賣第一級毒品之罪嫌，
    無非憑證人戊○○、丙○○於偵訊中之證述，以論被告涉及
    販賣海洛因罪嫌，然戊○○、丙○○之陳述，其關於毒品買
    賣之證詞，在檢察官偵訊時或稱「吸食海洛因來源是向被告
    買的」，或稱「委託被告購買海洛因」（詳偵查卷第二三、
    三二、六五頁），而於本院審理時則證稱「我們是針對被告
    ，是託被告去跟別人買的意思」、「海洛因是我們拿錢給被
    告去跟別人買的」、「拿錢給被告去購買毒品」（詳前揭審
    判筆錄第一八、二六頁），既有以上之明顯相異，則其關於
    毒品買賣之證詞，須另有補強證據佐證，以明供述內容之真
    實性。然遍查全卷，並無其他積極證據，堪以佐證。揆諸前
    開說明，本件認定犯罪事實所憑之證據，雖不以直接證據為
    限，間接證據亦包括在內，然而無論直接證據或間接證據，
    其為訴訟上之證明，須於通常一般人均不致有所懷疑，而得
    確信為真實之程度者，始得據為有罪之認定，倘其證明尚未
    到達此一程度，而有合理之懷疑存在時，即難遽採為不利被
    告之認定。本案證人供述瑕疵重重，又無其他補強證據，本
    院自難徒憑證人戊○○、丙○○有瑕疵且前後不一，復無其
    他旁證可佐之證詞，遽為不利於被告之認定, 從而尚難認定
    被告有基於營利目的而販賣第一級毒品海洛因之行為。
四、復按轉讓毒品與受託代買毒品之區別，在於前者有移轉物之
    所有權之意思，後者則該物之所有權自始歸屬於委託人，受
    託代買之人僅係替委託人持有，其將毒品交付予委託人，乃
    係受託代買之當然結果，其間並無移轉所有權之意思（最高
    法院八十五年度臺上字第四四七０號、八十六年度臺上字第
    一五七號、八十八年度臺上字第七０四號判決參照）。查被
    告受戊○○、丙○○之委託代為購買第一級毒品海洛因供其
    施用，即屬予以施用毒品犯行之助力，所實施者，尚非構成
    要件之行為，應係幫助犯。
五、核被告所為，係犯刑法第三十條第一項、毒品危害防制條例
    第十條第一項施用第一級毒品罪之幫助犯，及同條例第八條
    第二項之轉讓第二級毒品罪。公訴意旨認被告係犯毒品危害
    防制條例第四條第一項之販賣第一級毒品罪，尚有未洽，惟
    起訴書業已提及被告係以每包一千元、二千元或三千元之價
    格，將毒品海洛因交付予戊○○、丙○○之基本事實既屬相
    同，爰依法變更起訴法條。被告持有第一級毒品海洛因、第
    二級毒品安非他命之低度行為，應為幫助施用及轉讓之高度
    行為所吸收，不另論罪。被告先後多次幫助犯行，時間緊接
    ，手法相同，所犯係構成要件相同之罪，顯係基於概括之犯
    意反覆為之，為連續犯，應依刑法第五十六條規定以一罪論
    ，並加重其刑。又被告係基於幫助施用毒品之犯意而為之，
    為幫助犯，爰依刑法第三十條第二項規定，減輕其刑，並依
    法先加後減之。被告先後多次轉讓第二級毒品之犯行，時間
    緊接，方法相同，觸犯構成要件相同之罪，顯係基於概括犯
    意為之，為連續犯，應依刑法第五十六條之規定，以一罪論
    ，並加重其刑。被告所犯前開連續幫助施用第一級毒品及連
    續轉讓第二級毒品二罪，犯意各別，行為不同，罪名互異，
    應予分論併罰之。爰審酌被告素行非佳，有臺灣高等法院被
    告前案紀錄表、前開檢察署刑案資料查註紀錄表各一份可參
    ，竟仍不知警惕，其連續幫助朋友施用第一級毒品及轉讓第
    二級毒品之犯罪動機、目的及手段，將助長他人陷於毒癮之
    危害，及於本院審理時飾詞卸責，毫無悔意，應受非難，暨
    考量其受託代買毒品之金額及轉讓毒品之數量等一切情狀，
    量處如主文之刑，並定其應執行之刑，以資懲儆。至員警自
    丙○○、戊○○處扣得之海洛因三小包、海洛因殘渣袋八個
    、注射針筒四支、安非他命殘渣袋十五個、玻璃球吸食器一
    組、玻璃球四個等物，雖係證明被告確有交付及轉讓毒品予
    戊○○、丙○○之證據，然前開物品非係被告所持有，且依
    前開檢察署檢察官九十四年十月三日東檢國丁字第一三二三
    六號扣押物品處分命令所載，業已依法沒收銷燬，爰不於本
    案再宣告沒收銷燬之，附此敘明。
六、另就被告連續幫助施用第二級毒品安非他命及連續轉讓第一
    級毒品海洛因部分，固據證人己○○、戊○○及丙○○三人
    於檢察官偵查及本院審理時證述在卷，惟被告此部分犯行均
    未據檢察官起訴或併案審理，而被告於本院審理中堅詞否認
    有任何連續幫助施用第二級毒品安非他命及連續轉讓第一級
    毒品海洛因之犯行，且該等犯行與與本案前開起訴論罪科刑
    部分，並無裁判上一罪之關係，自非起訴效力所及，是本院
    就被告此部分連續幫助施用第二級毒品安非他命及連續轉讓
    第一級毒品海洛因之犯行，不予審究，應由檢察官另為適法
    處理，併此敘明。
據上論斷，依刑事訴訟法第二百九十九條第一項前段、第三百條
條，毒品危害防制條例第八條第二項、第十條第一項，刑法第十
一條前段、第五十六條、第三十條、第五十一條第五款，判決如
主文。
本案經檢察官乙○○到庭執行職務
中    華    民    國    95    年    6     月    7     日
                  刑事第二法庭    審判長法  官  詹慶堂
                                        法  官  劉柏駿
                                        法  官  呂煜仁
以上正本證明與原本無異。
如不服本判決，應於判決送達後10日內向本院提出上訴狀（須附
繕本）。
「切勿逕送上級法院」
                                        書記官  張建成
中    華    民    國    95    年    6     月    12    日
附記：
毒品危害防制條例第8條
轉讓第一級毒品者，處 1 年以上 7 年以下有期徒刑，得併科新
臺幣 1 百萬元以下罰金。
轉讓第二級毒品者，處 6 月以上 5 年以下有期徒刑，得併科新
臺幣 70 萬元以下罰金。
轉讓第三級毒品者，處 3 年以下有期徒刑，得併科新臺幣 30 萬
元以下罰金。
轉讓第四級毒品者，處 1 年以下有期徒刑，得併科新臺幣 10 萬
元以下罰金。
前四項之未遂犯罰之。
轉讓毒品達一定數量者，加重其刑至二分之一，其標準由行政院
定之。
毒品危害防制條例第10條
施用第一級毒品者，處 6 月以上 5 年以下有期徒刑。
施用第二級毒品者，處 3 年以下有期徒刑。


司法院資訊處製作；財團法人民間司法改革基金會備份。
